【裁判字號】    94,交上訴,1306
【裁判日期】    950502
【裁判案由】    業務過失致死
【裁判全文】
臺灣高等法院臺南分院刑事判決      94年度交上訴字第1306號
上  訴  人
即  被  告  甲○○
選任辯護人  乙○○  律師
上列上訴人因業務過失致死案件，不服臺灣嘉義地方法院94年度
交訴字第25號中華民國94年10月31日第一審判決（起訴案號：臺
灣嘉義地方法院檢察署93年度偵字第5156號、94年度偵字第3260
號），提起上訴，本院判決如下：
    主  文
上訴駁回。
甲○○緩刑參年。
    事  實
一、緣交通部臺灣鐵路管理局所屬彰化電力隊將33米八軌門型架
    和雙槽結構柱，以施工圖交付祥椿工業有限公司承攬，而祥
    椿工業有限公司將貨物之運送交付鄭朝熙承攬，鄭朝熙僱用
    朱健榮擔任駕駛，僱用鄭子龍擔任駕駛之助手。朱健榮與鄭
    子龍於民國93年8月24日下午3、4時許，由彰化縣彰濱工業
    區出發，駕駛車牌號碼128-GV號大貨車，於同日下午4時55
    分運送上開貨物抵達位於嘉義市○段○○段11之11號土地內
    之臺灣鐵路管理局嘉義站第二貨物站，貨車停穩後即由朱健
    榮及鄭子龍解開綑綁前揭貨物之繩索，並由受僱於祥椿工業
    有限公司之堆高機駕駛甲○○會同朱健榮丈量貨物之長度，
    丈量後朱健榮收拾完繩索站立貨車駕駛座左前方背對著堆高
    機，而鄭子龍則仍於貨車駕駛座右方車旁收拾繩索，甲○○
    原應注意於仍有人於貨車旁收拾繩索時，如貿然卸貨將導至
    危險之結果，並能注意，竟未注意，貿然駕駛堆高機開始卸
    貨，嗣甲○○駕駛之堆高機碰觸貨車左方之雙槽結構柱後，
    導至位於貨車右方重1129公斤、長7.9公尺、寬80公分、厚
    38.1公分之雙槽結構柱掉落壓在鄭子龍身上致其受有頭部外
    傷與顱骨骨折等傷害，經送醫仍不治死亡。
二、案經鄭子龍之母丙○○○訴請內政部警政署鐵路警察局第三
    警務段報請台灣嘉義地方法院檢察署檢察官偵查起訴。
    理  由
一、認定犯罪事實所憑之證據及理由：
    被告於本院為認罪之答辯，於原審對於前開事實，除其是否
    駕駛堆高機碰觸雙槽結構柱之事實尚有爭執外，其餘事實均
    不爭執，並有現場圖1紙、偵查中現場履勘、相驗照片共48
    幀、相驗筆錄、相驗屍體證明書、驗斷書各1份及行政院勞
    工委員會南區勞動檢查所94年5月11日勞南檢綜字第0945004
    554號函附職業災害檢查報告書附卷可稽，自堪信為真實。
    故本案之爭點為被告甲○○是否駕駛堆高機碰觸雙槽結構柱
    導致貨車載運之雙槽結構柱掉落壓死鄭子龍之結果，經查：
(一)案發時即於93年8月24日下午4時55分許，朱健榮所駕駛車牌
    號碼128-GV號大貨車停放於臺灣鐵路管理局嘉義站第二貨物
    站，貨車停穩後即由朱健榮及鄭子龍完全解開綑綁前揭貨物
    之繩索，並由受僱於祥椿工業有限公司之堆高機駕駛甲○○
    會同朱健榮丈量貨物之長度，丈量後朱健榮收拾完繩索站立
    貨車駕駛座左前方背對著堆高機等情，業據證人即當場目擊
    證人方美侖及證人即同案被告朱健榮於本院行交互詰問時證
    述屬實 (見本院卷67至80頁)。故依前開證人之證述，案發
    時朱健榮及鄭子龍即已解開綑綁貨物之繩索。而查掉落壓在
    鄭子龍身上致其死亡之雙槽結構柱，重達1129公斤、長7.9
    公尺、寬80公分、厚38.1公分，此有前揭行政院勞工委員會
    南區勞動檢查所94年5月11日勞南檢綜字第0945004554號函
    附職業災害檢查報告書附卷可稽。另據證人方美侖之證述，
    自貨車解開貨物之繩索、丈量至前揭雙槽結構柱壓在鄭子龍
    身上之時間差有數分鐘之久 (見本院卷第72頁)，則以重達
    1129公斤之雙槽結構柱如未堆疊良好，衡諸經驗法則，於解
    開繩索時將立即快速掉落，而非於解開繩索後尚可丈量長度
    ，並於數分鐘後始掉落，故雙槽結構柱之堆疊尚屬穩固應堪
    認定。
(二)前揭雙槽結構柱之堆疊既已穩固，則如無外力介入，以寬80
    公分，重達1129公斤之雙槽結構柱當無掉落之理，另參諸證
    人方美侖證稱被告甲○○業已駕駛堆高機處於發動狀態 (見
    本院卷第72頁)，而證人即同案被告朱健榮則證稱其於背對
    著堆高機時，聽到堆高機發動之聲音，並聽到碰的一聲，轉
    頭時已見堆高機之牙伸入雙槽結構柱之架子 (見本院卷第76
    至第78頁)，參諸證人之證詞，如非被告甲○○駕駛堆高機
    撞擊貨車左側之雙槽結構柱，斷無可能使堆疊結構穩固之雙
    槽結構柱自貨車右側掉落之理，故證人之證述應具有可信性
    ，從而本案貨車右方之雙槽結構柱掉落之結果係由被告甲○
    ○駕駛堆高機撞擊貨車左側之雙槽結構柱等情，應堪認定。
    按被告甲○○駕駛堆高機於卸貨時應注意仍有人於貨車旁收
    拾繩索時，如貿然卸貨將導至危險之結果，依當時情形又無
    不能注意之情形，竟未注意貨車助手鄭子龍仍在收拾繩索中
    ，貿然駕駛堆高機卸貨，因而導致雙槽結構柱掉落壓死鄭子
    龍之結果，其對於鄭子龍死亡之結果有過失及因果關係，應
    堪認定。至其於原審雖另辯稱駕駛堆高機前業已取得貨車駕
    駛即同案被告朱健榮同意，惟究竟是否同意並無證據可資佐
    証，又縱然有同意亦無法免除被告甲○○於駕駛堆高機卸貨
    時之注意義務，所辯純係卸責之詞，不足採信。
二、論罪科刑之理由：
    核被告甲○○所為，係犯刑法第276條第2項之業務過失致死
    罪。原審法院因認被告事證明確，適用刑法第276條第2項、
    罰金罰鍰提高標準條例第1條前段之規定，並審酌被告甲○
    ○駕駛堆高機未盡其應盡之注意義務，貿然操作堆高機，導
    致被害人鄭子龍死亡之結果，其過失之情節甚為嚴重，且因
    而侵害他人之生命法益等一切情狀，量處有期徒刑壹年拾月
    。原審判決認事用法均無不合，量刑亦稱妥適，被告上訴意
    旨謂量刑過重，指摘原判決不當，並無可取，為無理由，應
    予駁回。其於民國71年詐欺罪有期徒刑四月執行完畢後五年
    以內未曾受有期徒刑以上刑之宣告，有「本院被告全國前案
    紀錄表可稽」，查被告於本院坦承其有過失，並表示悔悟之
    意，且於原審法院判決後經原審民事庭調解成立，並已賠償
    被害人家屬之損害計新台幣360萬元，取得諒解不再追究。
    有調解書在卷足憑，又被告有子女三名，賴其撫養，此有被
    告之戶口名簿影本一份附本院卷可稽，是本院綜合審酌前述
    情況，認其本件所宣告之刑以暫不執行為適當，爰併諭知緩
    刑參年，以勵自新。
據上論結，應依刑事訴訟法第368條、刑法第74條第2款，判決如
主文。
本案經檢察官羅清溪到庭執行職務。
中    華    民    國    95    年    5     月    2     日
                  刑事第三庭    審判長法  官  陳義仲
                                      法  官  陳顯榮
                                      法  官  宋明蒼
以上正本證明與原本無異。
如不服本判決，應於收受本判決後十日內向本院提出上訴書狀。
其未敘述上訴理由者並得於提起上訴後十日內向本院補提理由書
狀（均須按他造當事人之人數附繕本）「切勿逕送上級法院」。
                                      書記官  尤乃玉
中    華    民    國    95    年    5     月    2     日
附錄本案論罪科刑法條全文：
刑法第276條：
因過失致人於死者，處二年以下有期徒刑、拘役或二千元以下罰
金。
從事業務之人，因業務上之過失犯前項之罪者，處五年以下有期
徒刑或拘役，得併科三千元以下罰金。


司法院資訊處製作；財團法人民間司法改革基金會備份。
